---
title: "Limpieza de base de datos de accidentes del 2009 al 2017"
output: html_notebook
author: Juan Andr?s Garc?a, Marlon Hern?ndez, Paolo Marsicovetere
---

#Descarga de Bases de datos
###Librerias empleadas
```{r, echo = TRUE}
library(readxl)
library(foreign)
library(haven)
```


###leer tablas xlsx
```{r, echo = TRUE}
tablas <- list.files(pattern = ".xlsx")
for (k in 1:(length(tablas))){
  #cargar tablas de datos crudos
  nombre <- tablas[k]
  tabla <- read_xlsx(nombre, col_names = TRUE)
  nombre<-gsub('.{4}$', '', nombre)
  assign(paste(nombre), tabla)
}
```

###leer tablas sav
```{r, echo = TRUE}
tablas <- list.files(pattern = ".sav")
for (k in 1:(length(tablas))){
  #cargar tablas de datos crudos
  nombre <- tablas[k]
  tabla <- read_sav(nombre)
  nombre<-gsub('.{4}$', '', nombre)
  assign(paste(nombre), tabla)
}
```

#An?lisis de los datos crudos:

###General:
Se tiene que la mayor parte de tablas son consistentes en sus datos y no es necesario hacer cambios grandes para ajustar todos los archivos a la misma estructura. Adem?s, se tiene que en algunos a?os las categor?as Fallecidos y Lesionados est?n separadas, por lo que resulta necesario juntarlas en una sola y algunos a?os no cuentan con datos sobre Veh?culos Involucrados. 
Al revisar el diccionario de variables de cada base de datos, se encuentra que todas las variables son de un mismo tipo (num?rico)  y que suelen ser congruentes entre s?, fuera de peque?os nombres de las variables, sus valoraciones y algunas categorias ausentes entre a?o y a?o. Es necesario cambiar como valores en factores todos los n?meros para colocarlos como palabras entendibles, con la ayuda del diccionario, esto resultar? en un mejor an?lisis y una presentaci?n de resultados m?s entendible. 
Al revisar las distintas categor?as en un mismo a?o de (Fallecidos y Lesionados, Veh?culos Involucrados y Detalle de los Hechos), se observa una disparidad entre la cantidad de ocurrencias. Esto nos indica que no se pueden relacionar las 3 categor?as simplimente ni unirse en una sola tabla sin antes haber profundizado en la relaci?n que tienen entre ellas. 
Por lo tanto, se decide que se tendr? tres tablas de datos, una para Hechos de transito, otra de Fallecidos y Lesionados y otra de Veh?culos involucrados -cada una con la informaci?n de los 8 a?os- y de ellas se har?n los debidos an?lisis.

###Fallecidos y Lesionados
La mayor parte de datos por aC1o contienen la misma informaciC3n pero con diferente nombre de variable, tambC-en se tiene que los primeros aC1os 2009 a 2012 no incluyeron informaciC3n completa del vehC-culo. Para lograr unir todos los aC1os se empezC3 por definir las variables de mC!s importancia para todos los aC1os y eso se extrajo de cada aC1o para unificar todos los aC1os. Con los datos de 2009 se tienen dos tablas, una para fallecidos y una para lesionados, el cual se escogiC3 tomar el dato de fallecidos como mC!s importante en caso de que fueran distintos, si en el caso de existir solo lesionados o fallecidos se tomaron los valores de este. Todos los datos poseen un id de correlativo excepto para el aC1o 2010, el cual se le asignC3 uno por orden de tabla. El aC1o 2014 tiene id propio, id2 y de base de datos, para el cC:al se optC3 por el tomar el de base de datos. Finalmente se tiene que existen diferentes niveles en algunas variables, la cuC!l amplC-a la informaciC3n para ciertos aC1os.

###Hechos de tr?nsito
Se encuentra que la mayor?a de variables se repite en cada a?o, solo con leves diferencias en su nomenclatura. Al revisar los datos y el (incierto) diccionario de variables, se logra determinar que los valores empleados son lo mismo, por lo que basta cambiar de nombre a las variables para que se puedan unir entre a?os. 
Cabe a mencionar que los diccionarios para los a?o 2009-2013 son el mismo a pesar de que las bases de datos de cada a?o tienen variables y nombres contrastantes. Igual sucede con el diccionario de los a?os 2014-2015 y el diccionario del a?o 2016-2017.
Puntualmente, algunas observaciones respecto las variables encontradas:
-num_hecho (id): 2010 no posee un id por incidente.
-corre_base: 2014 tiene un segundo numero correlativo base que los dem?s a?os no poseen. 
-g_hora_5: 2015, 2016, 2017 tienen una agrupaci?n adicional de hora de incidente. No est? descrito en diccionario.
-municipios: 2009, 2010. no tienen municipio descrito. 2011 tiene municipios, pero no est?n descritos en diccionario y es una valoraci?n contrastante a la de 2012-2017, por lo que se omite.
-area_geog_ocu: 2017 no posee informaci?n.
-informaci?n del pilot: 2016-2017 no tienen informacion de piloto
-g_edad: Los a?os de 2014-2015 agregan una segunda y tercera categor?a de agrupac?n de pilotos por a?o, llegando a 60a?os y 80 a?os respectivamente. Para reducir redundancia, se decide crear una sola escala de agrupaci?n de edades que llegue hasta los 80 a?os.
-edad_quinquenales: El a?o 2015 agrega esta variable - que no est? descrita en diccionario.
-marca_veh?culo: 2009, 2010 y 2012 no poseen.
-modelo_veh?culo: 2012 no posee.


###Veh?culos Involucrados



#Cambios Realizados
###Cambios en Fallecidos y Lesionados
```{r, echo=TRUE}
`Fallecidos y Lesionados 2009`<-merge(`Fallecidos 2009`, `Lesionados 2009`, by="num_hecho", all = T,  suffixes = c(".fallecidos",".lesionados"))
cols[[4]]<-colnames(`Fallecidos y Lesionados 2009`)
cols[10]<-NULL

nms<-c("num_hecho","dma","mes","aqo","hora","dma semana","edad","sexo","departamento","municipio","zona","area geografica",
       "tipo vehmculo","marca vehmculo","color vehmculo","modelo vehmculo",
       "tipo evento", "fallecidos o lesionados", "internado")

# Fallecidos y Lesionados 2009
FL09<-data.frame()
for(i in 1:nrow(`Fallecidos y Lesionados 2009`)){
  x<-as.data.frame(`Fallecidos y Lesionados 2009`)
  
  #checkear for NAs 
  
  # a1 dia
  if(is.na(x$dia_ocu.lesionados[i])){
    a1<-x$dia_ocu.fallecidos[i]
  }else{
    a1<-x$dia_ocu.lesionados[i]
  }
  # a2 mes
  if(is.na(x$mes_ocu.lesionados[i])){
    a2<-x$mes_ocu.fallecidos[i]
  }else{
    a2<-x$mes_ocu.lesionados[i]
  }
  # a3 dia semana
  if(is.na(x$dia_sem_ocu.lesionados[i])){
    a3<-x$dia_sem_ocu.fallecidos[i]
  }else{
    a3<-x$dia_sem_ocu.lesionados[i]
  }
  # a4 hora
  if(is.na(x$hora_ocu.lesionados[i])){
    a4<-x$hora_ocu.fallecidos[i]
  }else{
    a4<-x$hora_ocu.lesionados[i]
  }
  # a5 sexo
  if(is.na(x$sexo_les[i])){
    a5<-x$sexo_pil[i]
  }else{
    a5<-x$sexo_les[i]
  }
  # a6 edad
  if(is.na(x$edad_les[i])){
    a6<-as.numeric(x$edad_fall[i])
  }else{
    a6<-as.numeric(x$edad_les[i])
  }
  # a7 departamento
  if(is.na(x$depto_ocu.lesionados[i])){
    a7<-x$depto_ocu.fallecidos[i]
  }else{
    a7<-x$depto_ocu.lesionados[i]
  }
  # a13 area geografica
  if(is.na(x$areag_ocu.lesionados[i])){
    a13<-x$areag_ocu.fallecidos[i]
  }else{
    a13<-x$areag_ocu.lesionados[i]
  }
  # a8 tipo vehmculo
  if(is.na(x$tipo_vehi.lesionados[i])){
    a8<-as.numericx$tipo_vehi.fallecidos[i]
  }else{
    a8<-x$tipo_vehi.lesionados[i]
  }
  # a9 modelo vehmculo
  if(is.na(x$modelo_vehi.lesionados[i])){
    a9<-x$modelo_vehi.fallecidos[i]
  }else{
    a9<-x$modelo_vehi.lesionados[i]
  }
  # a10 color vehmculo
  if(is.na(x$color_vehi.lesionados[i])){
    a10<-x$color_vehi.fallecidos[i]
  }else{
    a10<-x$color_vehi.lesionados[i]
  }
  # a11 tipo evento
  if(is.na(x$causa_acc.lesionados[i])){
    a11<-x$causa_acc.fallecidos[i]
  }else{
    a11<-x$causa_acc.lesionados[i]
  }
  # a12 fallecidos o lesionados
  if(is.na(x$sexo_pil[i])){
    a12<-2
  }else{
    a12<-1
  }
  
  
  y<-data.frame(x$num_hecho[i],a1,a2,"2017",a4,a3,a6,a5,a7,NA,NA,a13,
                a8,NA,a9,a10,
                a11,a12,NA)
  FL09<-rbind(FL09,y)
}
names(FL09)<-nms

# Fallecidos y Lesionados 2010
FL10<-data.frame()
for(i in 1:nrow(`Fallecidos y Lesionados 2010`)){
  x<-as.data.frame(`Fallecidos y Lesionados 2010`)
  
  y<-data.frame(paste(i,"10",sep = ""),x$dia_ocu[i],x$mes_ocu[i],"2010",x$hora_ocu[i],x$dia_sem_ocu[i],x$edad_fall_les[i],x$sexo_fall_les[i],x$depto_ocu[i],NA,x$zona_ocu[i],x$areag_ocu[i],
                x$tipo_vehi[i],NA,NA,NA,
                x$Causa_acc[i],x$lesio_fall[i],NA)
  FL10<-rbind(FL10,y)
}
names(FL10)<-nms

# Fallecidos y Lesionados 2011
FL11<-data.frame()
for(i in 1:nrow(`Fallecidos y Lesionados 2011`)){
  x<-as.data.frame(`Fallecidos y Lesionados 2011`)
  
  y<-data.frame(x$num_hecho[i],x$dia_ocu[i],x$mes_ocu[i],"2011",x$hora_ocu[i],x$dia_sem_ocu[i],x$edad_pil[i],x$sexo_pil[i],x$depto_ocu[i],x$muni_ocu[i],x$zona_ocu[i],x$areag_ocu[i],
                x$tipo_vehi[i],x$marca_vehi[i],x$marca_vehi[i],x$color_vehi[i],
                x$causa_acc[i],x$condicion_pil[i],NA)
  FL11<-rbind(FL11,y)
}
names(FL11)<-nms

# Fallecidos y Lesionados 2012
FL12<-data.frame()
for(i in 1:nrow(`Fallecidos y Lesionados 2012`)){
  x<-as.data.frame(`Fallecidos y Lesionados 2012`)
  
  y<-data.frame(x$num_hecho[i],x$dia_ocu[i],x$mes_ocu[i],"2012",x$hora_ocu[i],x$dia_sem_ocu[i],x$edad_fall_les[i],x$sexo_fall_les[i],x$depto_ocu[i],x$mupio_ocu[i],x$zona_ocu[i],x$areag_ocu[i],
                x$tipo_vehi[i],NA,x$color_vehi[i],NA,
                x$casusa_acc[i],x$estado_implicado[i],NA)
  FL12<-rbind(FL12,y)
}
names(FL12)<-nms

# Fallecidos y Lesionados 2013
FL13<-data.frame()
for(i in 1:nrow(`Fallecidos y Lesionados 2013`)){
  x<-as.data.frame(`Fallecidos y Lesionados 2013`)
  
  y<-data.frame(x$num_hecho[i],x$dia_ocu[i],x$mes_ocu[i],"2013",x$hora_ocu[i],x$dia_sem_ocu[i],x$sexo_pil[i],x$sexo_pil[i],x$depto_ocu[i],x$mupio_ocu[i],x$zona_ocu[i],x$areag_ocu[i],
                x$tipo_veh[i],x$marca_veh[i],x$color_veh[i],x$color_veh[i],
                x$causa_acc[i],x$Fallecidos_Lesionados[i],NA)
  FL13<-rbind(FL13,y)
}
names(FL13)<-nms

# Fallecidos y Lesionados 2014
FL14<-data.frame()
for(i in 1:nrow(`Fallecidos y Lesionados 2014`)){
  x<-as.data.frame(`Fallecidos y Lesionados 2014`)
  
  y<-data.frame(x$corre_base[i],x$dma_ocu[i],x$mes_ocu[i],"2014",x$hora_ocu[i],x$dma_sem_ocu[i],x$edad_vmc[i],x$sexo_vmc[i],x$depto_ocu[i],x$mupio_ocu[i],x$zona_ocu[i],x$area_geo_ocu[i],
                x$tipo_veh[i],x$marca_veh[i],x$color_veh[i],x$modelo_veh[i],
                x$tipo_eve[i],x$fall_les[i],NA)
  FL14<-rbind(FL14,y)
}
names(FL14)<-nms

# Fallecidos y Lesionados 2015
FL15<-data.frame()
for(i in 1:nrow(`Fallecidos y Lesionados 2015`)){
  x<-as.data.frame(`Fallecidos y Lesionados 2015`)
  
  y<-data.frame(x$nzm_corre[i],x$dma_ocu[i],x$mes_ocu[i],x$aqo_ocu[i],x$hora_ocu[i],x$dma_sem_ocu[i],x$edad_per[i],x$sexo_per[i],x$depto_ocu[i],x$mupio_ocu[i],x$zona_ocu[i],x$area_geo_ocu[i],
                x$tipo_veh[i],x$marca_veh[i],x$color_veh[i],x$modelo_veh[i],
                x$tipo_eve[i],x$fall_les[i],x$int_o_noint[i])
  FL15<-rbind(FL15,y)
}
names(FL15)<-nms


# Fallecidos y Lesionados 2016
FL16<-data.frame()
for(i in 1:nrow(`Fallecidos y Lesionados 2016`)){
  x<-as.data.frame(`Fallecidos y Lesionados 2016`)
  
  y<-data.frame(x$nzm_corre[i],x$dma_ocu[i],x$mes_ocu[i],x$aqo_ocu[i],x$hora_ocu[i],x$dma_sem_ocu[i],x$edad_per[i],x$sexo_per[i],x$depto_ocu[i],x$mupio_ocu[i],x$zona_ocu[i],x$area_geo_ocu[i],
                x$tipo_veh[i],x$marca_veh[i],x$color_veh[i],x$modelo_veh[i],
                x$tipo_eve[i],x$fall_les[i],x$int_o_noint[i])
  FL16<-rbind(FL16,y)
}
names(FL16)<-nms

# Fallecidos y Lesionados 2017
FL17<-data.frame()
for(i in 1:nrow(`Fallecidos y Lesionados 2017`)){
  x<-as.data.frame(`Fallecidos y Lesionados 2017`)
  
  y<-data.frame(x$nzm_corre[i],x$dma_ocu[i],x$mes_ocu[i],x$aqo_ocu[i],x$hora_ocu[i],x$dma_sem_ocu[i],x$edad_per[i],x$sexo_per[i],x$depto_ocu[i],x$mupio_ocu[i],x$zona_ocu[i],NA,
                x$tipo_veh[i],x$marca_veh[i],x$color_veh[i],x$modelo_veh[i],
                x$tipo_eve[i],x$fall_les[i],x$int_o_noint[i])
  FL17<-rbind(FL17,y)
}
names(FL17)<-nms


# Unisn
FL<-rbind(FL09,FL10,FL11,FL12,FL13,FL14,FL15,FL16,FL17)
```

###Cambios en hechos de tr?nsito
#####Renombrar bases de datos por aqo por facilidad
```{r, echo=TRUE}
hechos09<-`Hechos de Transito 2009`
hechos10<-`Hechos de Transito 2010`
hechos11<-`Hechos de Transito 2011`
hechos12<-`Hechos de Transito 2012`
hechos13<-`Hechos de Transito 2013`
hechos14<-`Hechos de Transito 2014`
hechos15<-`Hechos de Transito 2015.`
hechos16<-`Hechos de Transito 2016.`
hechos17<-`Hechos de Transito 2017.`
```

#####Renombrar variables en bases de datos de cada aqo para poder unirlas facilmente
```{r, echo=TRUE}
#2014, 2015, 2016 -> cambiar num_corre a num_hecho
names(hechos14)[names(hechos14) == "num_correlativo"] <- "num_hecho"
names(hechos15)[names(hechos15) == "nzm_corre"] <- "num_hecho"
names(hechos16)[names(hechos16) == "nzm_corre"] <- "num_hecho"
names(hechos17)[names(hechos17) == "nzm_corre"] <- "num_hecho"

#2014:2017 -> quitar tildes de dma_ocu y dma_sem_ocu
names(hechos14)[names(hechos14) == "dma_ocu"] <- "dia_ocu"
names(hechos15)[names(hechos15) == "dma_ocu"] <- "dia_ocu"
names(hechos16)[names(hechos16) == "dma_ocu"] <- "dia_ocu"
names(hechos17)[names(hechos17) == "dma_ocu"] <- "dia_ocu"
names(hechos14)[names(hechos14) == "dma_sem_ocu"] <- "dia_sem_ocu"
names(hechos15)[names(hechos15) == "dma_sem_ocu"] <- "dia_sem_ocu"
names(hechos16)[names(hechos16) == "dma_sem_ocu"] <- "dia_sem_ocu"
names(hechos17)[names(hechos17) == "dma_sem_ocu"] <- "dia_sem_ocu"

#2014-2016 -> cambiar area_geo_ocu a areag_ocu
names(hechos14)[names(hechos14) == "area_geo_ocu"] <- "areag_ocu"
names(hechos15)[names(hechos15) == "area_geo_ocu"] <- "areag_ocu"
names(hechos16)[names(hechos16) == "area_geo_ocu"] <- "areag_ocu"

#2014 -> cambiar sexo_con, sexo_per y edad_con, edad_per a sexo_pil y edad_pil
names(hechos14)[names(hechos14) == "sexo_con"] <- "sexo_pil"
names(hechos15)[names(hechos15) == "sexo_per"] <- "sexo_pil"
names(hechos14)[names(hechos14) == "edad_con"] <- "edad_pil"
names(hechos15)[names(hechos15) == "edad_per"] <- "edad_pil"

#2009, 2011, 2012 -> cambiar g_edad_pil, edad_m1, edad_ m1 a mayor_menor
names(hechos09)[names(hechos09) == "g_edad_pil"] <- "mayor_menor"
names(hechos11)[names(hechos11) == "edad_m1"] <- "mayor_menor"
names(hechos12)[names(hechos12) == "edad_m1"] <- "mayor_menor"

#2012, 2014, 2015 -> cambiar a estado_pil
names(hechos12)[names(hechos12) == "condicion_pil"] <- "estado_pil"
names(hechos14)[names(hechos14) == "estado_con"] <- "estado_pil"
names(hechos15)[names(hechos15) == "estado_con"] <- "estado_pil"

#2009-2012 -> cambiar a tipo_veh
names(hechos09)[names(hechos09) == "tipo_vehi"] <- "tipo_veh"
names(hechos10)[names(hechos10) == "tipo_v"] <- "tipo_veh"
names(hechos11)[names(hechos11) == "tipo_vehiculo"] <- "tipo_veh"
names(hechos12)[names(hechos12) == "tipo_vehi"] <- "tipo_veh"

#2011 -> cambiar marca_vehi a marca_veh
names(hechos11)[names(hechos11) == "marca_vehi"] <- "marca_veh"

#2009-2012 -> cambiar a color_veh
names(hechos09)[names(hechos09) == "color_vehi"] <- "color_veh"
names(hechos10)[names(hechos10) == "color_v"] <- "color_veh"
names(hechos11)[names(hechos11) == "color_vehi"] <- "color_veh"
names(hechos12)[names(hechos12) == "color_vehi"] <- "color_veh"

#2009, 2010, 2011 -> cambiar a modelo_veh
names(hechos09)[names(hechos09) == "modelo_vehi"] <- "modelo_veh"
names(hechos10)[names(hechos10) == "modelo_v"] <- "modelo_veh"
names(hechos11)[names(hechos11) == "modelo_vehi"] <- "modelo_veh"

#2010, 2014, 2015, 2016, 2017 -> cambiar a causa_acc
names(hechos10)[names(hechos10) == "causa_ac"] <- "causa_acc"
names(hechos14)[names(hechos14) == "tipo_eve"] <- "causa_acc"
names(hechos15)[names(hechos15) == "tipo_eve"] <- "causa_acc"
names(hechos16)[names(hechos16) == "tipo_eve"] <- "causa_acc"
names(hechos17)[names(hechos17) == "tipo_eve"] <- "causa_acc"
```


#####Borrar informacisn necesaria
```{r, echo=TRUE}
#2011 -> Borrar info de municipio. No esta en diccionario ni es congruente con otros aqos
hechos11$muni_ocu <- NULL

#2011-2015 -> borrar variables de agrupaciones de edad para generar otra entera mas adelante.
hechos11$g_edad_pil <- NULL
hechos12$g_edad <- NULL
hechos13$g_edad_2 <- NULL
hechos14$g_edad <- NULL
hechos15$g_edad_60ymas <- NULL
hechos15$g_edad_80ymas <- NULL
```

#####Agregar rubros necesarios y unir bases de datos por aqo
```{r, echo = TRUE}

#2009, 2010, 2011, 2012, 2013, 2014 -> agregar aqo_ocu
hechos09$aqo_ocu<-rep(2009, nrow(hechos09))
hechos10$aqo_ocu<-rep(2010, nrow(hechos10))
hechos11$aqo_ocu<-rep(2011, nrow(hechos11))
hechos12$aqo_ocu<-rep(2012, nrow(hechos12))
hechos13$aqo_ocu<-rep(2013, nrow(hechos13))
hechos14$aqo_ocu<-rep(2014, nrow(hechos14))

#2010 -> agregar mayor_menor
mayor_menor10<-matrix(data=NA, nrow=nrow(hechos10), ncol=1)
for (i in c(1:nrow(hechos10))){
  if(hechos10$edad_pil[i]<18) {mayor_menor10[i] <- 2} 
  else {
    if(hechos10$edad_pil[i]==999) {mayor_menor10[i] <- 9} 
    else {mayor_menor10[i] <- 1}
  }
}
hechos10$mayor_menor<-as.vector(mayor_menor10)

#Unir los data frames del aqo 2009 al aqo 2012. Las columnas se unen por medio de nombres iguales y en donde no hbman variables se hacen NAs.
hechos09_10<-merge(hechos09, hechos10, all = TRUE)
hechos09_11<-merge(hechos09_10, hechos11, all = TRUE)
hechos09_12<-merge(hechos09_11, hechos12, all = TRUE)

#2009:2012 -> agregar g_hora
g_hora_912<-matrix(data=NA, nrow=nrow(hechos09_12), ncol=1)
for (j in c(1:nrow(hechos09_12))){
  if (is.na(hechos09_12$hora_ocu[j])==TRUE){hechos09_12$hora_ocu[j]<-99}
  if(hechos09_12$hora_ocu[j]<= 5) {g_hora_912[j] <- 1}
  else {
    if(hechos09_12$hora_ocu[j]<=11) {g_hora_912[j] <- 2}
    else {
      if(hechos09_12$hora_ocu[j]<=17) {g_hora_912[j] <- 3}
      else {
        if (hechos09_12$hora_ocu[j]<=23) {g_hora_912[j] <- 4}  
        else {g_hora_912[j] <- NA}
      }
    }
  }
}
hechos09_12$g_hora<-as.vector(g_hora_912)

#Se unen los data frames 13 y 14 al data frame del 09 al 12.
hechos09_13<-merge(hechos09_12, hechos13, all = TRUE)
hechos09_14<-merge(hechos09_13, hechos14, all = TRUE)


#2009:2014 -> agregar g_modelo
g_modelo_914<-matrix(data=NA, nrow=nrow(hechos09_14), ncol=1)
for (k in c(1:nrow(hechos09_14))){
  if (is.na(hechos09_14$modelo_veh[k])==TRUE){hechos09_14$modelo_veh[k]<-9999}
  if(hechos09_14$modelo_veh[k]< 1970) {g_modelo_914[k] <- 6}
  else {
    if(hechos09_14$modelo_veh[k]< 1980) {g_modelo_914[k] <- 1}
    else {
      if(hechos09_14$modelo_veh[k]< 1990) {g_modelo_914[k] <- 2}
      else {
        if (hechos09_14$modelo_veh[k]< 2000) {g_modelo_914[k] <- 3}  
        else {
          if(hechos09_14$modelo_veh[k]< 2010) {g_modelo_914[k] <- 4}
          else{
            if(hechos09_14$modelo_veh[k]< 2020) {g_modelo_914[k] <- 5}
            else {g_modelo_914[k] <- 6}
          }
        }
      }
    }
  }
}
hechos09_14$g_modelo_veh<-as.vector(g_modelo_914)

#Se une los datos del 2015 al conjunto del 2009 hasta el 2014.
hechos09_15<-merge(hechos09_14, hechos15, all = TRUE)

#2009:2015 -> agregar g_edad_pil. Estos grupos son mas completos ya que se basan en la plantilla del aqo 2015 donde hay en intervalos de 5 aqos hasta 80 aqos.
g_edad_915<-matrix(data=NA, nrow=nrow(hechos09_15), ncol=1)
for (l in c(1:nrow(hechos09_15))){
  if (is.na(hechos09_15$edad_pil[l])==TRUE){hechos09_15$edad_pil[l]<-999}
  if(hechos09_15$edad_pil[l]==999) {g_edad_915[l] <- 16}
  else{
    if(hechos09_15$edad_pil[l]< 15) {g_edad_915[l] <- 1}
    else {
      if(hechos09_15$edad_pil[l]< 20) {g_edad_915[l] <- 2}
      else {
        if(hechos09_15$edad_pil[l]< 25) {g_edad_915[l] <- 3}
        else {
          if (hechos09_15$edad_pil[l]< 30) {g_edad_915[l] <- 4} 
          else {
            if(hechos09_15$edad_pil[l]< 35) {g_edad_915[l] <- 5}
            else{
              if(hechos09_15$edad_pil[l]< 40) {g_edad_915[l] <- 6}
              else{
                if(hechos09_15$edad_pil[l]< 45) {g_edad_915[l] <- 7}
                else{
                  if(hechos09_15$edad_pil[l]< 50) {g_edad_915[l] <- 8}
                  else{
                    if(hechos09_15$edad_pil[l]< 55) {g_edad_915[l] <- 9}
                    else{
                      if(hechos09_15$edad_pil[l]< 60) {g_edad_915[l] <- 10}
                      else{
                        if(hechos09_15$edad_pil[l]< 65) {g_edad_915[l] <- 11}
                        else{
                          if(hechos09_15$edad_pil[l]< 70) {g_edad_915[l] <- 12}
                          else{
                            if(hechos09_15$edad_pil[l]< 75) {g_edad_915[l] <- 13}
                            else{
                              if(hechos09_15$edad_pil[l]< 80) {g_edad_915[l] <- 14}
                              else{g_edad_915[l] <- 15}
                            }
                          }
                        }
                      }
                    }
                  }
                }
              }
            }
          }
        }
      }
    }
  }
}
hechos09_15$g_edad<-as.vector(g_edad_915)

#Se une los datos del 2016 y el 2017 al conjunto de todos los otros aqos
hechos09_16<-merge(hechos09_15, hechos16, all = TRUE)
hechos09_17<-merge(hechos09_16, hechos17, all = TRUE)
```


###Dataframe
```{r, echo = TRUE}
Hechos<-hechos09_17
```